臺灣高等法院刑事判決　　　　　　　 95年度上重訴字第101號
上　訴　人
即　被　告　甲○○
　　　　　　　　　　臺灣台北看守所羈押中）
選任辯護人　廖蕙芳律師
上　訴　人
即　被　告　丁○○原名黃榮華.
選任辯護人　劉昌崙律師
　　　　　　陳郁仁律師
上　訴　人
即　被　告 丙○○
選任辯護人　郭芳宜律師
上列上訴人因毒品危害防制條例等案件，不服臺灣桃園地方法院
95年度重訴字第60號，中華民國95年11月16日第一審判決（起訴
案號：臺灣桃園地方法院檢察署95年度偵字第10506 號），提起
上訴，本院判決如下：
    主  文
原判決撤銷。
甲○○共同運輸第一級毒品，處有期徒刑拾肆年，扣案之第一級
毒品海洛因共陸拾包（海洛因驗餘合計淨重壹仟壹佰捌拾捌點
伍捌公克，純度為佰分之捌拾捌點肆柒至佰分之捌拾柒點伍壹，
純質淨重壹仟零肆拾伍點柒捌公克，含重肆拾捌點伍壹公克之包
裝袋共陸拾個）均沒收銷燬之；扣案之透明膠帶壹團、ＬＧ牌
行動電話（搭配門號為0000000000號，不含ＳＩＭ卡
）、摩托羅拉牌行動電話（搭配門號為0000000000號
，不含ＳＩＭ卡）、ＶＩＴＯ牌行動電話（搭配門號為0000
000000號，不含ＳＩＭ卡）各壹具均沒收。
丁○○共同運輸第一級毒品，處有期徒刑拾貳年，扣案之第一級
毒品海洛因共陸拾包（海洛因驗餘合計淨重壹仟壹佰捌拾捌點
伍捌公克，純度為佰分之捌拾捌點肆柒至佰分之捌拾柒點伍壹，
純質淨重壹仟零肆拾伍點柒捌公克，含重肆拾捌點伍壹公克之包
裝袋共陸拾個）均沒收銷燬之；扣案之透明膠帶壹團、ＬＧ牌
行動電話（搭配門號為0000000000號，不含ＳＩＭ卡
）、摩托羅拉牌行動電話（搭配門號為0000000000號
，不含ＳＩＭ卡）、ＶＩＴＯ牌行動電話（搭配門號為0000
000000號，不含ＳＩＭ卡）各壹具均沒收。
丙○○共同運輸第一級毒品，處有期徒刑拾伍年。扣案之第一級
毒品海洛因共陸拾包（海洛因驗餘合計淨重壹仟壹佰捌拾捌點
伍捌公克，純度為佰分之捌拾捌點肆柒至佰分之捌拾柒點伍壹，
純質淨重壹仟零肆拾伍點柒捌公克，含重肆拾捌點伍壹公克之包
裝袋共陸拾個）均沒收銷燬之；扣案之透明膠帶壹團、ＬＧ牌
行動電話（搭配門號為0000000000號，不含ＳＩＭ卡
）、摩托羅拉牌行動電話（搭配門號為0000000000號
，不含ＳＩＭ卡）、ＶＩＴＯ牌行動電話（搭配門號為0000
000000號，不含ＳＩＭ卡）各壹具均沒收。
    事  實
一、緣丙○○與乙○○（未據起訴）是夫妻關係、陳明智（綽號
    「老小」則係乙○○之胞弟（未據起訴），而乙○○透過其
    兄陳塗樹（不知情）結識甲○○；甲○○、丁○○（原名黃
    榮華）則係朋友關係。丙○○、乙○○及陳明智等人均明知
    海洛因係屬毒品危害防制條例第二條第二項第一款所列之第
    一級毒品，並屬行政院依據懲治走私條例第二條第四項規定
    公告之管制進口物品，未經許可不得運輸，亦不得私運進口
    ，為謀自柬埔寨輸入海洛因以賺取不法利益，在民國九十五
    年某日（四月十三日之前），即由乙○○出面邀約甲○○擔
    任俗稱之「交通」（即負責將毒品從國外攜帶進入台灣之人
    ），表明由乙○○、陳明智及丙○○等人提供台灣至柬埔寨
    之來回機票、食宿等交通生活費用，同時允以待成功將毒品
    輸入台灣地區後，將給付新台幣（下同）十五萬元之報酬，
    並約使甲○○再代覓一名適當人選與甲○○一同前往柬埔寨
    攜帶毒品海洛因入境台灣，甲○○轉而邀約友人丁○○，而
    甲○○、丁○○均明知乙○○等人許以高額報酬要其自柬埔
    寨攜帶返台之物品係海洛因（俗稱四號），屬毒品危害防制
    條例第二條第二項第一款所列之第一級毒品，並屬行政院依
    據懲治走私條例第二條第四項規定公告之管制進口物品，未
    經許可不得運輸，亦不得私運進口，竟因己身經濟情況不佳
    ，貪圖報酬而應允之，自任「交通」並提供渠等身分證件供
    丙○○、乙○○等人訂購機票及安排住宿等事宜。丙○○及
    其夫乙○○、小叔陳明智與甲○○、丁○○等人基於共同之
    犯意聯絡及行為分擔，由乙○○等人支付機票、簽證及行程
    所有食宿費用，首推由乙○○負責向旅行社辦理甲○○、丁○○之購票、訂機位等事宜，繼由丙○○全程帶同甲○○及
    丁○○往返柬埔寨與台灣兩地，以便就近監督，另連絡滯留
    於柬埔寨之陳明智安排在柬埔寨當地食宿及運毒事宜，待甲○○、丁○○走私運輸毒品返國入境，再由丙○○負責聯絡
    接應取貨。
二、謀議既定後，丙○○、乙○○及陳明智等人首於九十五年四
    月十三日至十六日期間，安排丙○○帶同甲○○、丁○○以
    觀光名義前往柬埔寨，該次返國時，發現海關關員及員警均
    未針對甲○○、丁○○、丙○○進行特別檢查，認上開謀議
    可行，遂共同基於運輸及私運屬管制進口物品之毒品海洛因
    進入我國國境內之犯意聯絡，丙○○自行向設於台北市○○
    路附近之「鴻毅旅行社」洽購其本人前往柬埔寨所需之電子
    機票，另於九十五年五月二日，換由乙○○出面向「鴻毅旅
    行社」不知情之員工林玉真洽購甲○○、丁○○前往柬埔寨
    之電子機票等事宜，並於九十五年五月三日安排妥適後，乙○○撥打甲○○所持用之行動電話（搭配門號為00000
    00000號）告以確定出發日期為九十五年五月六日上午
    ，並要甲○○轉知丁○○，安排丁○○於出發前至甲○○家
    中等候一同出發，嗣於九十五年五月五日十八時十五分許，
    丙○○更親自撥打電話予甲○○，再次確認出發時間。翌日
    （九十五年五月六日）上午六時許，丙○○搭乘計程車出發
    前往機場，途中囑不知情之計程車司機繞至甲○○位於台北
    市○○○街住處，乙○○於丙○○出發後，即撥打甲○○持
    用上開行動電話通知甲○○準備妥適，同日上午六時三十七
    分許，丙○○抵達甲○○住處樓下，再次撥打甲○○持用之
    上開行動電話要求甲○○及丁○○下樓，三人共同搭乘計程
    車前往桃園縣大園鄉中正國際機場，以觀光名義共同搭乘長
    榮航空股份有限公司（下簡稱長榮公司）編號ＢＲ二六五班
    次班機飛抵柬埔寨國，由同具共同犯意聯絡之陳明智委由不
    知情成年友人「吳仔」於柬埔寨金邊機場接應甲○○、丁○○、丙○○三人至金邊市區內住宿於滿意酒店。同年五月十
    三日上午十時許，丙○○通知甲○○、丁○○收拾行李後到
    其下榻之滿意酒店五０六號房內會合，待甲○○及丁○○收
    拾妥當、一同進入丙○○房內，丙○○及陳明智即將用夾鍊
    袋包裝並以透明膠帶逐包黏貼成條狀之第一級毒品海洛因共
    六十三包（分別黏貼成六條）放置在房間桌上，並指使甲○○、丁○○到廁所相互幫忙，將上開黏貼夾鍊袋（內裝海洛
    因）之膠帶分別綁縛在甲○○、丁○○腰際腹下，其外再以
    透明膠帶纏繞固定，由陳明智、丙○○檢查妥適後，再套上
    甲○○、丁○○原本身著之外衣、外褲加以掩飾，即出發前
    往柬埔寨金邊機場，由丙○○陪同，共同搭乘長榮航空公司
    編號ＢＲ二六六號班次班機返回台灣，嗣於九十五年五月十
    三日十七時二十分許班機到達桃園中正機場第二航廈，而共
    同上開將第一級毒品海洛因共六十三包運輸、私運進口我國
    境內得逞。然因內政部警政署航空警察局安全檢查隊員警透
    過資料分析，已將甲○○、丁○○、丙○○三人列為重點檢
    查旅客，待甲○○、丁○○及丙○○於中正機場第二航廈進
    行入境檢查時，經臺北關稅局稽查組人員特別將渠等攔下、
    詳予檢查，而從甲○○腰際腹部查獲第一級毒品海洛因共三
    十一包（驗餘合計淨重五八七點九八公克，包裝總重二十三
    點八二公克，純度百分之八十八點四七，純質淨重五二０點
    一九公克），另從丁○○身上起獲第一級毒品海洛因共三十
    二包海洛因（驗後合計淨重六００點六公克，包裝總重二四
    點六九公克，純度百分之八十七點五一，純質淨重五二五點
    五九公克），並從丙○○隨身行李內起獲丙○○、陳明智與
    甲○○等人於柬埔寨吳哥窟旅遊合照照片，旋依據甲○○、
    丁○○之指述，進一步查悉丙○○，因而循線查悉上情。
三、案經內政部警政署航空警察局移送臺灣桃園地方法院檢察署
    檢察官偵查起訴。
    理  由
壹、證據能力部分：
一、按被告以外之人於審判外之言詞或書面陳述，除法律有規定
    者外，不得作為證據；被告以外之人於偵查中向檢察官所為
    之陳述，除顯有不可信之情況者外，得為證據；另除刑事訴
    訟法第一百五十九條之一至第一百五十九條之三之情形外，
    除顯有不可信之情況外，公務員職務上製作之紀錄文書、證
    明文書，或是從事業務之人於業務上或通常業務過程所須製
    作之紀錄文書、證明文書，亦均得作為證據。次按被告以外
    之人於審判外之陳述，雖不符前四條（即一百五十九條之一
    至第一百五十九條之四）之規定，而經當事人於審判程序同
    意作為證據，法院審酌該言詞陳述或書面陳述作成時之情況
    ，認為適當者，亦得為證據，當事人、代理人或辯護人於法
    院調查證據時，知有第一百五十九條第一項不得為證據之情
    形，而未於言詞辯論終結前聲明異議者，視為有前項之同意
    ，刑事訴訟法第一百五十九條第一項、第一百五十九條之一
    第二項、第一百五十九條之四第一款、第二款，以及第一百
    五十九條之五分別定有明文。
二、被告甲○○、丁○○於警詢、檢察官訊問時所為陳述是否具
    有證據能力部分：
（一）按刑事訴訟法第一百五十六條第一項之規定，被告之自白
 　 　白非出於強暴、脅迫、利誘、詐欺、疲勞訊問、違法羈押
　 　 或其他不正之方法，且與事實相符者，得為證據。查本件
      被告甲○○、丁○○於原審及本院準備程序、審判期日對
      於公訴檢察官提出被告甲○○、丁○○於警詢、檢察官偵
      查中就其自身涉案部分所為陳述之證據能力均不爭執，且
      未抗辯其自白非出於任意性，此外，並無明顯事證足認檢
      察官及警察機關於製作該等筆錄時，有對被告甲○○、丁○○施以法律所禁止之不正方法等情事，應認該審判外之
      自白具有任意性，而就被告甲○○、丁○○而言，渠等於
      警詢、偵訊中所為自白均認有證據能力。
（二）再者，本件被告丁○○、甲○○於警詢中就被告丙○○所
      涉運輸毒品犯行之供述，對被告丙○○而言，屬被告丙○○以外之人於審判外所為之陳述，為傳聞證據，而被告丙○○之選任辯護人於原審行準備程序時已就上開供述之證
      據能力提出爭執（見本院九十五年八月三十日準備程序筆
      錄），經審酌該陳述之內容，並考量證人即共同被告甲○○、丁○○於原審審理時業經傳喚到庭具結作證，認上開
      證人於警詢時之陳述，尚非為證明本件犯罪事實之存否所
      必要者，而與刑事訴訟法第一百五十九條之二或第一百五
      十九條之三所定情形不相符合，復查無其他得例外取得證
      據能力之法律依據，是依刑事訴訟法第一百五十九條第一
      項規定，該項證據方法應予排除，不得作為本案證明被告
      丙○○有罪之依據；惟此雖不得直接作為認定犯罪事實存
      否之證據，惟於詰問過程中，如為與先前所述不一致之陳
      述時，仍容許以之作為彈劾證據，用以爭執其先後不一致
      陳述之證明力（最高法院著有九十四年度台上字第六八八
　　　一號判決參照）。
（三）另就被告甲○○於檢察官在九十五年五月十四日、六月八
      日及七月十四日訊問中，就被告丁○○、丙○○所涉犯行
      之供述，對被告丁○○、丙○○，以及被告丁○○於檢察
      官九十五年六月十六日、七月十四日訊問中，就被告甲○○、丙○○所涉運輸毒品犯行之供述，對被告甲○○、丙○○而言，均屬被告以外之人於審判外所為之陳述，固屬
      為傳聞證據，然被告甲○○、丁○○上開陳述均係經檢察
      官告知具結之義務及偽證之處罰後具結而為任意陳述，並
      當庭給予被告三人對質詰問之機會，另於原審審理時，復
      依人證調查程序傳喚被告甲○○、丁○○到場，命其立於
      證人之地位經公訴人、辯護人當庭交互詰問，並使被告有
      與之對質及詰問其現在與先前陳述的機會（見原審九十五
      年十月十七日審理筆錄）。本院審酌被告甲○○、丁○○
      於上開偵訊筆錄製作過程，並無違法取供或證明力明顯過
      低之瑕疵，所為陳述係出於供述者之真意，皆具信用性，
      並無顯有不可信之情形，引用其上開言詞陳述作為證據應
      屬適當，則依刑事訴訟法第一百五十九條之一第二項之規
      定，認上開被告甲○○、丁○○偵訊筆錄就其他共同被告
      而言，均有證據能力。雖被告丙○○之選任辯護人於原審
      辯稱：被告甲○○、丁○○係為推諉其運輸毒品罪責，始
      誣陷被告丙○○云云，然被告以外之人於偵查中，經具結
      後所為陳述內容與事實是否相符，要屬證據證明力之問題
      ，與證據能力之有無，不容混淆（最高法院九十四年度台
      上字第七一三二號判決意旨亦同是認），而本件被告甲○○、丁○○於偵查時既經具結後始為陳述，且係出於自由
      意思所為，並沒有所謂的意志不自由之情形，業如上述，
      因之，客觀上並無顯不可信的情形，依刑事訴訟法第一百
      五十九條之一第二項之規定，本即具有證據能力，辯護人
      上開辯解，自非有據。
三、另關於卷附：
（一）臺北關稅局扣押貨物運輸工具收據及搜索筆錄，係台北關
      稅局關員依據海關緝私條例第十條、第十一條、第十四條
      規定進行檢驗、檢查時所見及執行扣押時而為之紀錄兼證
      明文書，性質上為公務員職務上所製作之紀錄暨證明文書
      ，且無證據可認有何顯不可信之情況，依刑事訴訟法第一
      百五十九條之四第一款之規定，自有證據能力。
（二）法務部調查局調科壹字第０八００一一二九八號、第00
      0000000號鑑定通知書各一份，均係屬該局執行毒
      品鑑定公務所出具之書面鑑定報告，性質上雖亦為被告以
      外之人於審判外之書面陳述，屬於傳聞證據，然依據刑事
      訴訟法第一百五十九條之立法理由及同法第二百零六條、
      第二百零八條第一項之規定，自得為證據。
（三）而「鴻毅旅行社股份有限公司交件單」，係從事旅遊業務
      之旅行社業者，於業務上或通常業務過程所須製作之紀錄
      文書，且查無「顯有不可信之情況」，依刑事訴訟法第一
      百五十九條之四第二款之規定，亦得作為證據。
（四）況且檢察官、被告丙○○及其辯護人、被告甲○○及其辯
      護人、被告丁○○及其辯護人於原審及本院行準備程序及
      審理時，就此部分證據之證據能力均表示沒有意見，截至
      本件辯論終結時止，復均未聲明異議，核以該鑑定通知書
      、臺北關稅局扣押貨物運輸工具收據及搜索筆錄、鴻毅旅
      行社股份有限公司交件單等，與檢察官主張之本案犯罪事
      實均具有關聯性，是可認上開文書證據均有證據能力。
四、至扣案含有第一級毒品海洛因成分之白色粉末共六十三包（
    驗後合計淨重一一八八點五八公克，純度百分之八十八點四
    七至八十七點五一，純質淨重一０四五點七八公克）、被告
    甲○○持用之ＬＧ牌行動電話（搭配門號為0000000
    000號）、被告丙○○持用之摩托羅拉牌行動電話（搭配
    門號為0000000000號）、三星牌行動電話（搭配
    門號為0000000000號）及被告丁○○持用之ＶＩ
    ＴＯ牌行動電話（搭配門號為0000000000號）各
    一具等物，係經偵辦員警依法定程序合法搜取扣得；另卷附
    之現場查獲照片共十二張均係以機械（照相機）方式所留存
    之影像，並非依憑人之記憶再加以轉述而得，是以上開各物
    證均非供述證據，殊無傳聞證據排除法則之適用，復無證據
    證明係公務員違背法定程序或經偽造、變造所取得，是認上
    揭扣案物、照片等證據，既與本案犯罪事實有關聯性，且無
    不得作為證據之事由，依法應認有證據能力，合先敘明。
貳、認定被告犯罪所憑之證據及理由：
一、訊據被告甲○○、丁○○對於其因貪圖利益而依被告丙○○
    等人指示在柬埔寨攜帶查獲之毒品，於上揭時間搭機自柬埔
    寨返台，並於中正國際機場為警查獲等事實，迭於警詢、偵
    訊及原審及本院審理時均坦承不諱；被告丙○○則矢口否認
    有何運輸或私運進口第一級毒品海洛因之犯行，辯稱：伊原
    先不認識甲○○、丁○○，只知道甲○○是其大伯陳塗樹之
    小學同學，平常沒有聯絡，這次是去柬埔寨找小叔陳明智，
    單純是去旅遊，因去吳哥窟遊玩時巧遇甲○○，方與之合照
    ，與甲○○、丁○○沒有任何關係，也沒有要他們帶毒品回
    台灣，伊本身並未運輸海洛因回台。毒品之事伊均不知情，
    甲○○、丁○○他們在綁毒品時，伊正收拾東西，毒品不知
    是何人帶回來的等語。經查：
（一）被告甲○○、丁○○及丙○○於九十五年五月六日上午八
      時五十分許一同搭機前往柬埔寨，運輸、私運含有第一級
      毒品海洛因成分之海洛因粉末共六十三包進入臺灣境內之
      事實，業據被告甲○○、丁○○二人迭於警詢、檢察官偵
      查中、原審及本院準備程序、審理時均直承不諱，且供述
      前後一貫，殊無二致，復有查獲物品現場照片十二張、臺
      北關稅局扣押貨物運輸工具收據及搜索筆錄、被告之旅客
      入出境紀錄查詢表、內政部警政署入出境管理局檢附之被
      告出入境紀錄在卷可稽，復有被告甲○○、丁○○自柬埔
      寨搭機入境後，經警於被告甲○○、丁○○腰腹部起出以
      夾鍊袋包裝、其外以透明膠帶纏繞綁縛之白色粉末共六十
      三包（被告甲○○身上起獲三十一包，丁○○身上起獲三
      十二包）扣案可資佐證；而上開合計共六十三包之白色粉
      末，分別送請法務部調查局鑑定結果，均檢出含有第一級
      第六項毒品海洛因成分，其中自被告甲○○身上起獲之三
      十一包海洛因，驗後合計淨重五八七點九八公克（包裝總
      重二十三點八二公克），純度百分之八十八點四七，純質
      淨重五二０點一九公克，另從被告丁○○身上起獲之三十
      二包海洛因，驗後合計淨重六００點六公克（包裝總重二
      四點六九公克），純度百分之八十七點五一，純質淨重五
      二五點五九公克等情，則有該局調科壹字第０八００一一
      二九八號、第000000000號鑑定通知書各一份附
      卷為憑（見偵字第一０五０六號偵查卷第一四九頁、一五
      一頁），堪認本件被告甲○○、丁○○所私藏夾帶入境之
      物，確屬第一級毒品海洛因無訛。綜上，被告甲○○、丁○○上開不利於己之任意性自白，有上開補強證據佐證，
      堪認與事實相符，堪以採信。
（二）被告丙○○雖辯稱：伊原來不認識甲○○、丁○○，更不
      可能要甲○○、丁○○帶毒品回台灣，伊並沒有攜帶海洛
      因回台灣，毒品之事伊均不知情，甲○○、丁○○他們在
      綁毒品時，伊正收拾東西，毒品不知是何人誰帶回來的云
      云。然查：
  １、關於被告甲○○、丁○○共同前往柬埔寨運輸第一級毒品
      海洛因返台之起因、連絡及運輸過程等經過情節，業據證
      人即被告甲○○於九十五年五月十四日、六月十日及七月
      十四日檢察官訊問時，以及原審審理中，均經具結後證稱
      ：當初是乙○○出面邀約伊前往柬埔寨帶「四號」（即海
      洛因）回台灣，並要伊再邀一人陪同前往，且承諾如果成
      功帶回，每人給十五萬元酬勞，伊就找丁○○；於九十五
      年四月間，乙○○先招待伊與丁○○去柬埔寨看看、旅遊
      ，出發當天丁○○先到伊住處等丙○○搭乘計程車過來，
      三人再一起搭乘計程車前往機場，當次去並沒有要伊或丁○○帶毒品回台灣；之後在九十五年五月六日出發前一星
      期，乙○○打電話告知第二次去柬埔寨之時間，要伊轉知
      丁○○，隔幾天又打電話連絡告知機票確定好了，同年五
      月五日晚間丙○○也有打電話與伊確認，伊就安排丁○○
      在同年五月六日凌晨四、五點先到伊住處等候，早上六點
      左右，乙○○打電話告知丙○○已搭車出發，約莫半小時
      ，丙○○就撥打電話要伊與丁○○下樓一同搭車前往機場
      ，抵達柬埔寨機場後由丙○○的小叔、綽號「老小」（即
      陳明智）之友人綽號「吳仔」之人開車接送伊與丁○○、
      丙○○到滿意酒店住宿，伊與丁○○住隔壁房、丙○○住
      對面房間，停留在柬埔寨期間之食宿、交通費用均由陳明
      智或是丙○○他們負責，直到同年五月十三日上午十點多
      ，丙○○敲門告知當日要返回台灣，要伊與丁○○收拾行
      李到其房間集合，伊與丁○○進丙○○房間時，「老小」
      （即陳明智）已在房內，此時丙○○及陳明智指著桌上以
      夾鍊袋裝成包、再以透明膠帶黏貼成條狀之海洛因及透明
      膠帶，要伊與丁○○去廁所綁縛於身上，並口頭告知如何
      綁縛，待伊與丁○○到廁所互相綁縛妥適後，陳明智就帶
      伊與丙○○、丁○○共同前往機場搭機返台；乙○○、丙○○都是撥打伊使用之0000000000號行動電話
      與伊聯繫運輸毒品事宜等語甚詳（見偵卷第一三五頁至第
      一三七頁、第一七三頁至第一七六頁，原審九十五年十月
      十七日審理筆錄）。
  ２、證人即被告丁○○於九十五年六月十六日、七月十四日檢
      察官訊問以及原審審理時，經具結後證稱：當初是甲○○
      出面邀約伊前往柬埔寨帶「四號」（即海洛因）回台灣，
      且承諾如果成功帶回，對方會給付酬勞；於九十五年四月
      間，有和甲○○、丙○○去柬埔寨旅遊，出發當天伊先到
      甲○○住處等丙○○搭乘計程車過來，三人再一起搭乘計
      程車前往機場，當次去並沒有要伊或甲○○帶毒品回台灣
      ；之後在九十五年五月六日才又再去柬埔寨，也是跟第一
      次一樣，伊先到甲○○住處等候丙○○，三人再一同搭車
      前往機場，抵達柬埔寨機場後，由丙○○的小叔、綽號「
      老小」之人，安排其友人「吳仔」開車接送伊與甲○○、
      丙○○到滿意酒店住宿，伊與甲○○住隔壁房、丙○○住
      對面房間，停留在柬埔寨期間之食宿、交通費用均由陳明
      智或是丙○○他們負責，直到同年五月十三日上午十點多
      ，丙○○敲門告知當日要返回台灣，要伊與甲○○收拾行
      李到其房間集合，伊與甲○○進丙○○房間時，「老小」
      已在房內，此時丙○○及陳明智指著桌上以夾鍊袋裝成包
      、再以透明膠帶黏貼成條狀之海洛因及透明膠帶，要伊與
      甲○○去廁所綁縛於身上，並口頭告知如何綁縛，待伊與
      甲○○到廁所互相綁縛妥適後，陳明智就帶同伊與丙○○
      、甲○○共同前往機場搭機返台；要出國帶毒品的事情都
      是甲○○與伊連絡，但這二次丙○○都有和渠等一同搭計
      程車前往機場搭機赴柬埔寨等語甚詳（見偵卷第一四一頁
      至第一四四頁、第一七三頁至第一七六頁，原審九十五年
      十月十七日審理筆錄）。
  ３、依上開被告甲○○、丁○○之證述，有關本件係被告丙○○及其夫乙○○、小叔陳明智確於上開時、地，指使、安
      排被告甲○○、丁○○前往柬埔寨運輸海洛因入境我國，
      並由乙○○、陳明智、丙○○等人負責辦理被告甲○○、
      丁○○前往及停留於柬埔寨所需之交通、食宿費用和手續
      ，以及前往中正機場搭機之方式均是丁○○先到甲○○住
      處等候，被告丙○○再搭乘計程車接其二人一同前往機場
      搭機等情，被告甲○○、丁○○二人之供述，前後一致，
      互核相符；而其中被告丙○○係搭計程車先至甲○○住處
      接載甲○○、丁○○再一同搭乘原車前往中正機場，且來
      回均搭乘同樣班機等事實，業經被告丙○○於原審九十五
      年十一月二日最後審理程序中坦承不諱，亦有被告丙○○
      、甲○○、丁○○之旅客入出境紀錄查詢表在卷可按。若
      非被告甲○○、丁○○出境前往柬埔寨事宜是由丙○○及
      其夫乙○○安排，被告丙○○怎可能知道被告甲○○、丁○○出國時間，又怎可能前往甲○○住處接應被告甲○○
      與丁○○一同搭乘同班飛機前往柬埔寨？又被告甲○○、
      丁○○指稱被告丙○○參予運毒事宜，僅能使被告丙○○
      觸犯私運毒品之刑責，殊無從據此而使其自身脫免如是重
      罪，對自身並無實益，若非被告丙○○真有指使被告甲○○、丁○○為上開犯行，被告甲○○、丁○○實無故意誣
      攀被告丙○○而為此損人卻未必有利於己之必要。又倘被
      告丙○○所稱其與被告丁○○不相識，只知道被告甲○○
      為其二伯陳塗樹為小學同學等語屬實，則被告丙○○與被
      告甲○○充其量僅係偶然與被告甲○○、丁○○同機，僅
      有數面之緣，並無交情，亦無恩怨，被告甲○○、丁○○
      更無任意虛構事實、誣指被告丙○○之必要，足認被告甲○○、丁○○指證被告丙○○共同參與運毒之事，確屬實
      情。
　４、本院審理時經查得證人乙○○之身分資料經提訊其到庭具
  　　結證稱：九十五年五月六日被告甲○○、黃証富到柬埔寨
    　去，機票是伊跟甲○○一起去旅行社向林玉真買的，至於
      機票錢是伊出的，因為要他們去運輸毒品進來，所以幫他
      們出機買票錢，甲○○跟丁○○是伊邀請的。甲○○、黃
      証富去柬埔寨的食宿均是伊弟弟陳明智提供，毒品亦係陳
      明智提供的，伊太太的機票是她自己去買的。甲○○他們
      的機票是伊拿給太太丙○○，丙○○再交給他們等語（見
      本院96年2月8日審判筆錄）。依其證言，顯然其與弟弟陳
      明智均涉及本件毒品運輸走私犯行。雖然陳明智於九十四
      年一月八日即出境未再返國，目前因他案被通緝中（有法
      務部入出境資訊連結作業表、本院被告全國通緝紀錄表在
      卷可按）致無法傳喚到庭作證，惟依被告甲○○、丁○○
      之供述及證人乙○○之證詞，已足認陳明智確涉共犯本件
      運輸毒品之犯行。再參以被告丙○○九十五年五月六日前
      往柬埔寨所需之機票及訂位事宜，係於同年五月三日由其
      自行向鴻毅旅行社接洽；而被告甲○○、丁○○九十五年
      五月六日前往柬埔寨所需之機票及訂位事宜，均係由一位
      使用門號為0000000000號行動電話、自稱陳先
      生之人出面向鴻毅旅行社訂購、付現取票等情，業據證人
      即鴻毅旅行社員工何素慧、林玉真於原審審理時證述明確
      （見原審九十五年九月二十一日、十一月二日審理筆錄）
      ，並有鴻毅旅行社股份有限公司交件單影本附卷可稽，而
      該名出面訂票之陳先生，即係被告丙○○之夫乙○○（國
      民身分證統一編號：Ｚ000000000號、四十五年
      五月十一日生）乙情，亦經證人林玉真於原審審理時當庭
      指認乙○○於九十四年十月十三日所留存之檔案照片無誤
      （見原審九十五年十一月二日審理筆錄），且門號000
      0000000號行動電話於九十五年四月至五月間，係
      以被告丙○○之夫乙○○名義申請，復有原審電信資料查
      詢表所附之申請人資料附卷可資佐證，是可認被告甲○○
      、丁○○此次搭機前往柬埔寨之票務事宜，均由被告丙○○之夫乙○○負責處理，應屬無疑。復參以被告甲○○係
　　　持用門號0000000000號、被告丙○○係持用門
　　　號0000000000號行動電話等情，為被告甲○○
　　　、丙○○所是認（見原審九十五年十一月二日審理筆錄）
　　　，而依據卷附之門號0000000000號、0000
　　　000000號、0000000000號行動電話於十
　　　五年四月至五月間之雙向通聯記錄顯示，被告甲○○持用
  　　之門號0000000000號行動電話門號不但有於九
　    十五年五月五日十八時十五分二十秒至十八時十六分十秒
      、五月六日上午六時三十七分二十秒至三十四秒先後二次
      與被告丙○○持用之0000000000號行動電話門
      號通聯，另於九十五年四月二十七日十七時至十七時零一
      分、四月二十八日十六時零六分三十七秒至十六時零七分
      二十七秒、同日十九時零六分二十七秒至十九時零七分二
      十九秒、五月一日十八時五十五分二十六秒至十八時五十
      六分零三秒、九十五年五月三日十時四十分二十三秒至十
      時四十一分二十秒、五月六日上午六時十五秒至二十九秒
      ，密切與0000000000號行動電話持用人聯繫，
      在在顯示被告丙○○及其夫乙○○與被告甲○○間，於被
      告甲○○出入境前後，互相通聯密切。是則被告丙○○此
      次前往柬埔寨所需之機票、機位乃於九十五年五月三日自
      行向鴻毅旅行社洽購，隨後被告丙○○之夫「乙○○」即
      另行向同一旅行社（即鴻毅旅行社」洽購被告甲○○、丁○○前往柬埔寨需用之機票、機位，且洽購之班機與被告
      丙○○相同，亦即被告三人係搭乘同一班機前往柬埔寨，
      再搭乘同一班機返回台灣，甚且被告丙○○於前往中正機
      場搭機前，更乘坐計程車由台北縣三重市住處特意繞至被
      告甲○○位於台北市○○○街住處搭載甲○○、丁○○才
      原車前往機場，顯然被告丙○○、甲○○、丁○○此次前
      往柬埔寨之前已相約同行，而以被告丙○○及乙○○為夫
      妻關係，倘被告丙○○、甲○○、丁○○僅係單純前往柬
      埔寨旅行、訪友，何須如此大費周章，刻意分頭購買機票
      、定機位，甚且於抵台入境通關時，被告丙○○亦與被告
      甲○○、丁○○分開獨自辦理，互不交談分別通關，被告
      丙○○欲藉此逃避警方查緝及撇清關係之用心甚明。此外
      ，被告甲○○、丁○○此次前往柬埔寨所需之機票、食宿
      費用，均由乙○○、丙○○等人支付，業據被告甲○○、
      丁○○於原審審理時供述明確，又被告丙○○所稱與被告
      甲○○不熟、與被告丁○○不認識，被告甲○○亦僅稱與
      乙○○不太熟、被告丁○○則與乙○○不認識，則被告甲○○、丁○○與乙○○並非深交，卻邀約被告甲○○、丁○○同赴柬埔寨，並支付甲○○、丁○○之機票、食宿等
      全部費用，顯非無端，而另有目的。由此益證被告甲○○
      、丁○○係依從被告丙○○及其夫乙○○所指示前往柬埔
      寨走私毒品海洛因之情事，被告丙○○及其夫乙○○均顯
      參與該次運輸毒品謀議及行為甚為明確。
  ５、至於被告丙○○於警詢時稱：不認識甲○○、丁○○，只
      有在九十五年五月十一日在滿意酒店樓下見過，在飛機上
      有看到甲○○坐同班飛機，但沒看到丁○○，甲○○是其
      二伯阿樹仔的同學云云（見偵卷第五十四頁反面至第五十
      五頁），於九十五年五月十四日內勤檢察官初次訊問時稱
      ：去柬埔寨是自己來回的，有看過胖胖的那個（指甲○○
      ），不是和她們一起出去，但出境時有碰到，和伊坐同一
      班飛機，要回台灣時，在機場劃位有看到他們，但跟他們
      不熟云云（見偵卷第八十九頁至第九十頁），其後於九十
      五年六月二日檢察官偵訊時改稱：伊是自由行，住在小木
      屋，但不知飯店名字，是後來在柬埔寨的吳哥窟才遇見甲○○、丁○○，當時他們準備要進入吳哥窟古城，當地攝
      影師說同樣台灣人，一起照比較便宜，但甲○○他們沒有
      到飯店找過伊，但有和他們坐同班飛機回來（見偵卷第一
      二七頁至第一二八頁），復於九十五年七月十四日檢察官
      偵訊中，被告甲○○、丁○○與被告丙○○當庭對質，被
      告丙○○聽聞被告甲○○供稱出國前是丙○○打電話要伊
      下樓等語時，方坦承「我是順便載甲○○他們過去的」等
      語（見偵卷第一七六頁）；另於九十五年八月十四日原審
      接押訊問時稱；在吳哥窟時有看到甲○○，當地攝影師有
      幫我們照合照，但沒有仔細看有無丁○○，因為甲○○等
      於是之前的老鄰居，在吳哥窟碰到就點頭，之後就一起進
      城云云（見原審九十五年八月十四日訊問筆錄）；之後在
      原審審理中，聽聞被告甲○○、丁○○以證人身分具結而
      為證述後，又改稱：在柬埔寨期間，有一次，伊小叔陳明
      智到飯店找伊，伊才有跟甲○○、丁○○一起到飯店對面
      之海產店吃晚飯，並沒有每餐都跟他們一起吃，不過在柬
      埔寨期間吃過很多次飯，至於甲○○和丁○○所說的「吳
      仔」是伊小叔的朋友，伊不知道甲○○他們和陳明智聯絡
      頻繁，不過常看到甲○○他們和吳仔窩在一起；在警詢時
      就坦承說有看過甲○○、丁○○，但只知道甲○○是伊二
      伯的朋友，基本上是不認識他們的；在吳哥窟城外要幫遊
      客照相的地方，有碰到甲○○、丁○○，但這是伊小叔安
      排的，並且在吳哥窟有跟甲○○、丁○○用過餐等語（見
      原審九十五年十月十七日審理筆錄）。於本院審理時則又
      稱九十五年五月六日上午是伊先生乙○○要伊順道去載甲○○、丁○○他們去中正機場，機票係乙○○在伊上計程
      車前拿給伊要伊交給甲○○、丁○○，在於柬埔寨金邊滿
      意酒店，甲○○、丁○○二人綁毒品時，伊在收拾東西等
      語（見本院96年2月8日審判筆錄）。綜上，被告丙○○從
      警詢、歷次偵訊及法院訊問、審理時，就伊是否與被告甲○○相識、有無與被告甲○○、丁○○一同搭車前往機場
      ，在柬埔寨停留期間，有無與被告甲○○、丁○○住同家
      飯店、有無同桌共餐、有無外出同遊等其親身經歷之單純
      事實，先後所供反覆不一，且係隨被告甲○○、丁○○之
      如實供述方逐步坦承事實，是被告丙○○所為陳述顯有所
      隱匿，實難遽以採信。
  ６、雖被告丙○○辯稱其未攜帶任何毒品入境，是被告甲○○
      、丁○○他們自己帶，且依照他們所說，也是乙○○的問
      題，且甲○○、丁○○他們在綁毒品時，伊正收拾東西，
      毒品不知是何人誰帶來的云云。然按共同正犯之成立，祇
      須具有犯意之聯絡，行為之分擔，既不問動機起於何人，
      亦不必每一階段犯行均經參與（最高法院三十四年上字第
      八六二號著有判例）。本件依證人即被告甲○○於偵查時
      證述，被告丙○○於出發前之九十五年五月五日晚間即打
      電話與伊確認，伊即安排丁○○在同年五月六日凌晨四、
      五點先到伊住處等候，嗣丙○○即撥打電話要伊與丁○○
      下樓一同搭車前往桃園中正機場，抵達柬埔寨機場後由丙○○的小叔、綽號「老小」（即陳明智）之友人綽號「吳
      仔」之人開車接送伊與丁○○、丙○○到滿意酒店住宿，
      伊與丁○○住隔壁房、丙○○則住對面房間，同年五月十
      三日上午十點多，丙○○要伊與甲○○收拾行李到其房間
      集合，伊與甲○○進丙○○房間，丙○○及陳明智要伊與
      甲○○去廁所將毒品海洛因綁縛於身上，並告知如何綁縛
      ，綁妥後，陳明智就帶同伊與丙○○、甲○○共同前往機
      場搭機返台等情，證人即被告黃証富於偵查時亦證稱：九
      十五年五月六日去柬埔寨，，伊先到甲○○住處等候丙○○，三人再一同搭車前往機場，抵達柬埔寨機場後，由丙○○的小叔安排其友人「吳仔」開車接送伊與甲○○、丙○○到滿意酒店住宿，伊與甲○○住隔壁房、丙○○住對
      面房間，同年五月十三日上午十點多，由丙○○要伊與甲○○收拾行李到其房間集合，丙○○及陳明智要伊與甲○○去廁所綁縛於身上，並告知如何綁縛，待伊與甲○○到
      廁所互相綁縛妥適後，陳明智就帶同伊與丙○○、甲○○
      共同前往機場搭機返台等情；均有如上述，顯見被告丙○○在台事先已參與運輸毒品謀議，並依其夫乙○○指示陪
      同被告甲○○、丁○○一同搭機前往柬埔寨，由其與當地
      負責接應之陳明智碰頭、接洽，且由丙○○及陳明智共同
      負擔被告甲○○、丁○○於柬埔寨之交通及食宿費用，嗣
      將陳明智由不詳處所取得之海洛因（已先以透明膠帶逐包
      黏貼成條狀）交予被告甲○○、丁○○二人，並囑渠等將
      之纏繞、綑縛於腹部夾帶回台，後由被告丙○○偕同被告
      甲○○、丁○○一同搭機返台等情節以觀。另酌以證人乙○○於本院之上開證詞，堪認被告丙○○與其夫乙○○、
      小叔陳明智本有自柬埔寨攜毒入境之計畫，並邀約被告甲○○、丁○○一同前往柬埔寨，以將第一級毒品海洛因分
      裝於夾鍊袋內再以透明膠帶黏貼後交給被告甲○○、丁○○綑繞於腹部以逃避檢查，夾帶海洛因回國，是以被告丙○○對於此次運輸第一級毒品海洛因之犯行，已然具有事
      前之犯意聯絡，及事中之行為分擔，縱被告丙○○最後並
      未親自攜帶第一級毒品海洛因回台，惟揆諸上揭判例意旨
      ，仍應成立共同正犯，被告丙○○稱其與被告甲○○、丁○○不認識、沒聯繫，其沒有要甲○○他們帶毒品回台灣
      ，此為渠二人與乙○○連絡之事云云，顯屬推諉卸責之詞
      ，難以採信。是本件被告丙○○就被告甲○○、丁○○等
      人於上揭時地共同策劃並運輸海洛因進入我國境內之行為
      ，確係知情並共同參與，至為明確。
（三）綜上所述；本件被告丙○○就被告甲○○、丁○○等人於
      上揭時地共同策劃並運輸海洛因進入我國境內之行為，確
      係知情並共同參與，至為明確。本件事證明確，被告丙○○、甲○○、丁○○與共犯乙○○、陳明智等人共同運輸
      、私運進口第一級毒品海洛因之犯行均已經證明，被告丙○○所辯並未參與運輸毒品犯行云云，全係事後卸責之詞
      ，不足採信，均應予依法論科。至被告丙○○之選任辯護
      人於原審雖聲請向柬埔寨之滿意酒店查明被告甲○○、丁○○之住宿費用由何人付費，惟本件被告丙○○、甲○○
      、丁○○犯罪事證已明，本院認實無再行調查之必要，另
      被告丙○○之選任辯護人於本院審理時聲請詰問同案被告
      甲○○及黃証富乙節，惟因該二人於原審均業經以證人身
      分交互詰問詳盡（見原審卷一第一八三頁至二三二頁），
      爰認無再予重覆詰問之必要，均併予敘明。
二、至被告甲○○、丁○○及其選任辯護人雖辯稱其已據實指陳
    毒品直接來由之人或地，也供述共犯丙○○、陳明智、乙○○等人，應合乎毒品危害防制條例第十七條之要件，希望可
    以減輕刑度云云，然按毒品危害防制條例第十七條係規定：
    「犯第四條第一項至第四項、第五條第一項至第四項前段、
    第六條第一項至第四項、第七條第一項至第四項、第八條第
    一項至第四項、第十條或第十一條第一項、第二項之罪，供
    出毒品來源，因而破獲者，得減輕其刑。」，亦即除供出來
    源，尚須因而破獲者，始有依該條裁量減輕之餘地，其立法
    意旨重在鼓勵具體供出其上游販毒者，俾資追查毒梟前手及
    其上游毒品，以杜絕毒品之蔓延與氾濫為目的，倘僅自白所
    運輸毒品之事證及共犯為何人，但尚未進而查獲毒梟前手、
    或其上游毒品者仍不得執此邀本條規定之寬減（參照最高法
    院九十年臺上字第一六三九號判決），查本件被告甲○○、
    丁○○為警查獲之初固供出丙○○涉案，並供陳其毒品來源
    為陳明智，然依被告甲○○、丁○○所述丙○○、陳明智、
    乙○○等人涉案情節，亦僅能認定被告甲○○、丁○○與被
    告丙○○、陳明智、乙○○等人共同為本件犯行而非毒品來
    源、上手，況本件尚無因被告甲○○、丁○○之供述而破獲
    任何毒品提供者或前手之情事，是本案情形與前開條例第十
    七條規定之情形，尚屬有間，顯無適用上開規定減刑之餘地
    ，而僅為本院量刑時之參考。
參、論罪部分：
一、新舊法比較適用部分：
（一）查刑法部分條文於九十四年二月二日公布修正，於九十五
      年七月一日生效實施。「修正前」刑法第二條第一項規定
      ：「行為後法律有變更者，適用裁判時之法律，但裁判前
      之法律有利於行為人者，適用最有利於行為人之法律」，
      係採從新從輕主義；而「修正後」刑法第二條第一項則規
      定：「行為後法律有變更者，適用行為時之法律，但行為
      後之法律有利於行為人者，適用最有利於行為人之法律」
      ，則採從舊從輕主義。此項規定，係規範行為後法律變更
      所生新舊法律比較適用之準據法，故法院於裁判時若已在
      新法修正施行以後，且新舊法之內容已有實質上變更，而
      發生有利或不利於行為人之情形者（例如刑罰之輕重不同
      ，或犯罪構成要件之寬嚴有別等），自應依修正後之刑法
      第二條第一項之規定，比較新舊法律適用。惟刑法條文雖
      經修正，但若僅屬單純之文字修飾，或將實務見解或法理
      明文化，而不涉及刑罰之輕重、構成要件之變更，或其他
      有利、不利於行為人之情形者，即無庸依刑法第二條第一
      項之規定比較新舊法，而應依一般法律適用原則，適用「
      裁判時法」處斷（本院九十五年十一月七日第二十一次刑
      事庭會議決議意旨參照）。故：
    　修正前刑法第三十三條第五款規定「罰金：（銀元）一
      　元以上。」，並依罰金罰鍰提高標準條例第一條前段規
        定提高十倍；修正後刑法第三十三條第五款規定「罰金
        ：新臺幣一千元以上，以百元計算之」，是現行刑法中
        ，有關於罰金刑最低額之金額及計算單位已有修正，自
        屬法律變更。
      新舊法適用之問題。又修正前刑法第64條第2 項規定：
　      「死刑減輕者，為無期徒刑，或為十五年以下十二年以
        上有期徒刑。」、修正前刑法第65條第2 項規定：「無
 　 　　期徒刑減輕者，為七年以上有期徒刑。」，修正後刑法
 　 　　第64條第2 項規定：「死刑減輕者，為無期徒刑。」、
        修正後刑法第65條第2 項規定：「無期徒刑減輕者，為
        二十年以下有期徒刑十五年以上有期徒刑」，比較新、
        舊法，修正後分別將刑法第64條第2項、第65條第2項之
        死刑、無期徒刑減輕規定，由「為無期徒刑，或為十五
        年以下十二年以上有期徒刑」、「為七年以上有期徒刑
        」，提高為「為無期徒刑」、「為二十年以下有期徒刑
        十五年以上有期徒刑」，自以行為時即修正前刑法對被
        告有利。
（二）毋須依修正後刑法第二條第一項規定為利、弊之比較以定
      如何適用之法律修正部分：
　    刑法第十一條原規定「本法總則於其他法令有刑罰之規
  　    定者，亦適用之。但其他法令有特別規定者，不在此限
        。」，經修正為「本法總則於其他法律有刑罰或保安處
        分之規定者，亦適用之。但其他法律有特別規定者，不
        在此限。」，亦即為使法規範明確，將「法令」修正為
        「法律」以符合法律保留及罪刑法定原則，復就解釋上
        認為「有刑罰之規定」包含保安處分部分亦予以明文化
        ，是以此一修正並未涉及實體國家刑罰權之有無暨其範
        圍之更迭，非屬與罪、刑有關且須與之整體依修正後刑
        法第二條第一項之規定為新、舊法比較以同其適用之「
        法律變更」，惟本條修正之目的既為符法律保留及罪刑
        法定原則暨規範明確性之要求，當以修正後之規定較能
        契合刑罰之本質兼更具規範之實質妥當性暨進步性，因
        之，基於「法與時轉則治」之理念，此部分自應適用修
        正後規定。
　　　刑法第二十八條原規定：「二人以上共同實施犯罪之行
  　　　為者，皆為正犯。」，後修正為：「二人以上共同實行
    　　犯罪之行為者，皆為正犯。」，揆諸本條之修正理由係
      　為釐清陰謀共同正犯、預備共同正犯、共謀共同正犯是
        否合乎本條規定之正犯要件，亦即修正後之共同正犯，
        限縮在「實行」概念下之共同參與行為，始成立共同正
        犯而已。就本案被告甲○○、丁○○及丙○○所涉違反
        毒品危害防制條例第四條第一項之販賣第一級毒品罪、
        懲治走私條例第二條第一項之私運管制物品進口罪等犯
        行，三人既屬親自參與實行犯罪行為之正犯，無論修正
        前後之法律規定，對於被告三人之刑度及處罰並無有利
        或不利之情形。
      修正前刑法第五十五條規定「一行為而觸犯數罪名，從
        一重處斷」，此即學理上所稱之「想像競合犯」，雖經
        修正為「一行為而觸犯數罪名者，從一重處斷。但不得
        科以較輕罪名所定最最輕本刑以下之刑」，惟此最低度
        刑科刑之限制核屬法理之明文化，並非修正後刑法第二
        條第一項所稱之「法律變更」，故毋須依該條項規定為
        新、舊法之比較，應適用現行、有效之裁判時法。
      刑法第五十九條原規定「犯罪之情狀可憫恕者，得酌量
        減輕其刑。」，經修正為「犯罪之情狀顯可憫恕，認科
        以最低度刑仍嫌過重者，得酌量減輕其刑。」，惟此僅
        係法理之明文化，非屬法律變更，故不生新舊法比較之
        問題，應適用現行、有效之裁判時法。
　  　至於新修正刑法第五十七條關於科刑時應審酌之事項，
        其中修正後刑法第五十七條第七款「犯罪行為人與被害
        人之關係」，係將修正前同法第八款「犯人與被害人『
        平日』之關係」之「平日」一語刪除，擴大犯罪行為人
        與被害人在犯罪行為上之關係，亦屬科刑時應予考慮之
        標準。修正後同法第八款並增列「犯罪行為人違反義務
        之程度」，此均屬法院就刑之裁量審認標準之明文化，
        非屬法律之變更（最高法院九十五年五月二十三日第八
        次刑庭會議決議亦同此意旨），自無新修正之刑法第二
        條第一項規定之適用，附此敘明。
二、按海洛因係毒品危害防制條例第二條第二項第一款規定之第
    一級毒品，且屬行政院依懲治走私條例第二條第四項公告之
    「管制物品及其數額」甲項第四款所列之管制進出口物品。
    又懲治走私條例第二條第一項所謂私運管制物品進口，係指
    由國外或自大陸地區私運管制物品，進入臺灣地區而言；另
    按運輸毒品罪祇以所運輸之毒品已實施運送為已足，並非以
    運扺目的地為完成犯罪之要件，換言之，區別該罪既遂、未
    遂之依據，應以已否起運為準，既已起運，構成該罪之輸送
    行為即已完成，不以達到目的地為既遂條件（最高法院九十
    二年台上字第三０九六號判決參照）本件被告甲○○、丁○○二人自柬埔寨私運、運輸第一級毒品海洛因抵達我國中正
    機場，雖於通關時，即為警查獲，但被告甲○○、丁○○二
    人既已搭機抵達中正機場，並下機進入我國領域內（含渠等
    身上捆負之海洛因），其等私運管制物品毒品海洛因進口及
    運輸毒品海洛因之行為皆已經完成。是核被告甲○○、丁○○、丙○○所為，均係犯毒品危害防制條例第四條第一項之
    運輸第一級毒品罪及懲治走私條例第二條第一項之私運管制
    物品進口罪。被告甲○○、黃証富、丙○○等人運輸過程中
    非法持有扣案之第一級毒品海洛因之低度行為為運輸第一級
    毒品海洛因之高度行為所吸收，均不另論罪。又被告三人以
    一行為觸犯前揭二罪名，為想像競合犯，應依刑法第五十五
    條之規定，從一重之運輸第一級毒品罪處斷。而本案係被告
    丙○○、乙○○及陳明智均顯以自己共同犯罪之意思，由乙○○許以報酬邀約被告甲○○、丁○○二人走私毒品海洛因
    入境（尋找「交通」），並由乙○○在台負責處理被告甲○○、丁○○之票務事宜，陳明智在柬埔寨接應、尋找毒品貨
    源，再由丙○○帶同被告甲○○、丁○○共同前往柬埔寨，
    在柬埔寨滿意酒店房間內，陳明智將其取得之海洛因交付給
    甲○○、丁○○，由陳明智及丙○○共同指示、指導交代渠
    等將第一級毒品海洛因攜帶入境台灣，被告丙○○則全程陪
    同並隨時監督運輸過程是否順利，足見被告丙○○、甲○○
    、丁○○與乙○○、陳明智等人間，互有犯意聯絡及行為分
    擔，均為共同正犯。
三、被告丙○○、甲○○、丁○○運輸第一級毒品海洛因入境我
    國，數量高達一千一百八十八點五八公克，固對國人身心健
    康戕害不小，惟念本件係由乙○○出面邀約甲○○走私運輸
    毒品、再由甲○○轉而邀約黃証富參與，丙○○則負責帶同
    被告甲○○、黃証富前往柬埔寨攜帶運輸毒品闖關入境，丙○○其本身並未親自攜帶毒品入境，甲○○、丁○○二人則
    因經濟狀況不佳，囿於生計，受乙○○等人利誘而充當走私
    、運毒之「交通」角色，就本案犯行而言係立於受人指使之
    附從地位，涉案程度亦較共犯乙○○、陳明智為輕，並斟酌
    被告甲○○、丁○○為警查獲之初即供陳全部犯行，表明願
    意協助檢警查緝毒品來源者及其他共犯，尚知坦承犯行，雖
    尚有共犯陳明智在逃，然已對該運毒集團繼續從事同種犯行
    產生相當之阻斷效果，相較於運輸第一級毒品罪之最輕本刑
    為無期徒刑之刑度，實有情輕法重失衡之情形，依被告丙○○、甲○○、黃証富三人犯罪之情狀顯可憫恕，認科以最低
    度刑仍嫌過重，爰均依刑法第五十九條之規定減輕其刑。
肆、原判決應予撤銷之理由及科刑部分：
一、原審認被告罪證明確，予以論罪科刑，固非無見。惟按：現
    行刑法第二條第一項明文規定：「行為後法律有變更者，適
    用行為時之法律。但行為後之法律有利於行為人者，適用最
    有利於行為人之法律。」惟此「法律變更」與法律修正之概
    念有別；所謂法律變更應係指因法律修正而「刑罰」有實質
    之更異而言（如修正後新舊法法定本刑輕重變更或犯罪構成
    要件寬嚴不同），始有依上開規定為準據法而比較適用新法
    或舊法之問題。如新舊法處罰之輕重仍然相同（例如僅形式
    上修正法律用語或條次移列），並無有利或不利之情形，即
    無適用上開規定為比較之餘地，自應依一般法律適用之原則
    ，適用現行、有效之裁判時法。本件被告三人所犯毒品危害
    防制條例第四條第一項之運輸第一級毒品罪及懲治走私條例
    第二條第一項之私運管制物品進口罪，係一行為觸犯二罪名
    ，為想像競合犯，因修正後刑法第五十五條但書有關想像競
    合犯科刑之限制，連同刑法第五十九條之修正，均僅係法理
    之明文化，非屬法律變更，不生新舊法比較之問題，依上述
    說明，自均無適用刑法第二條第一項規定為新舊法比較適用
    之餘地，而應逕行援引現行有效之裁判時法，為其依據。原
    判決理由貳、二、（二）、(2)之，既認係屬法理之明文
    化，並非修正後刑法第二條第一項所稱之「法律變更」，卻
    又認應整體適用修正前之法律。判決理由貳、三之（一）亦
    認被告三人以一行為觸犯前揭二罪名，為想像競合犯，各應
    依「修正前」刑法第五十五條之規定，從一重之運輸第一級
    毒品罪處斷，均有未當。被告三人提起上訴，丙○○猶執陳
    詞否認犯罪，被告甲○○、黃証富上訴認應依毒品危害防制
    條例第十七條之規定減刑云云，上訴固均無理由，惟因原判
    決既有可議，自屬無可維持，爰由本院撤銷改判。並審酌被
    告丁○○並無前科，而被告甲○○亦僅有賭博之前案犯罪紀
    錄（經台灣士林地方法院判處罰金（銀元）八百元確定），
    此有本院被告前案紀錄表可參，兩人素行尚稱良好，正值年
    輕力壯，不思以正途謀生，因經濟情況不佳，為牟取不法利
    益，干犯法紀，與被告丙○○等人共同運輸扣案之第一級毒
    品海洛因入境，數量甚多、純度亦高，幸未及流入市面即遭
    查獲，對我國社會安寧秩序、國人身心健康所造成之傷害，
    然被告甲○○於本件犯行中除同至柬埔寨參與運輸毒品行為
    外，並介紹被告丁○○擔任運輸毒品之工作，有違政府掃毒
    及禁毒政策之貫徹，於涉案情節較諸被告丁○○為重，惟被
    告甲○○、丁○○在整個運輸毒品海洛因犯罪中，究非重要
    核心人物，為警查獲後，即供出集團內之其他成員，坦承犯
    行，態度良好等一切情狀，另被告丙○○於本件運輸毒品犯
    罪過程中，擔任全程陪同、監督「交通」等管理工作，對犯
    罪情節內涵自應有相當程度了解，被告丙○○涉案情節顯然
    較被告甲○○、丁○○為高，犯後卻矢口否認犯行，供詞一
    再反覆不定，甚至在共犯甲○○、黃証富和盤托出實情之際
    ，猶矢口否認犯行，掩飾其他共犯行為，犯後態度顯然不佳
    ，未見悔意，以及審酌被告丙○○、甲○○、丁○○之犯罪
    動機、目的、生活狀況，公訴人對於被告丙○○具體求處無
    期徒刑、被告甲○○、丁○○具體求處有期徒刑十四年等一
    切情狀，就被告丙○○部分量處有期徒刑十五年，被告甲○○、丁○○分別量處有期徒刑十四年、十二年，以示懲儆。
    至公訴人求處被告丁○○有期徒刑十四年，然查被告丁○○
    在龐大經濟壓力下，囿於生計，而接受被告甲○○邀約參與
    運送毒品，且所有犯行均係依被告甲○○、丙○○等人指示
    為之，於共犯結構中僅係單純受命執行，犯罪情節自較被告
    丙○○、乙○○、陳明智為輕，亦較諸被告甲○○為輕，本
    院審酌上情後，認檢察官之求刑尚嫌過重，爰不依其所請，
    附此敘明。
二、按沒收為從刑之一種，應隨主刑宣告。又共同正犯因相互間
    利用他方之行為，以遂行其犯意之實現，本於責任共同之原
    則，共同正犯應對所參與犯罪之全部事實負責，有關從刑之
    沒收部分，雖他共同正犯所得之物，亦應於其本身所處主刑
    之後，併為沒收之諭知（最高法院九十二年度台上字第七Ｏ
    五Ｏ號判決參照）。經查：
（一）本件被告甲○○私運回臺之三十一包海洛因（驗後合計淨
      重五八七點九八公克，純度百分之八十八點四七，純質淨
      重五二０點一九公克）以及被告丁○○夾帶入境之三十二
      包海洛因（驗後合計淨重六００點六公克，純度百分之八
      十七點五一，純質淨重五二五點五九公克）均屬第一級毒
      品，不問屬於犯人與否，基於共同犯罪行為，應由共犯各
      負全部責任之理論，各於被告甲○○、丁○○及丙○○宣
      告之主刑項後，並應依毒品危害防制條例第十八條第一項
      前段規定諭知沒收銷燬。而用以直接包裝第一級毒品海洛
      因之夾鏈袋共六十三個，因與上開毒品海洛因密切接觸，
      而於送請法務部調查局鑑驗時，經該局鑑驗人員依毒品純
      度定量分析鑑驗標準作業程序，以傾倒、必要時輔以刮勺
      刮取之方式，儘可能將包裝袋內毒品與包裝袋分離後分別
      秤重，所得之毒品重量稱為淨重，包裝袋重量則以空包裝
      重稱之，而將毒品與包裝帶分別秤重，然無論以上開何種
      方式分離，原送驗包裝袋內均仍會有微量毒品成分殘留，
      此有法務部調查局九十三年十一月十六日調科壹字第０九
      三六二三九六五五０號函可稽（另見司法院編印法官辦理
      刑事案件參考手冊 (一)第334頁），是上開用以直接包覆
      所運輸毒品之夾鏈袋六十三個，依現行鑑驗技術，顯無法
      與其盛裝之毒品完全析離，爰併依毒品危害防制條例第十
      八條第一項前段之規定宣告沒收銷燬之（最高法院九十四
      年度台上字第五九六０號、九十五年台上字第三七三九號
      判決參照）。至於鑑定時經取樣鑑驗耗用之第一級毒品海
      洛因，既已因實際鑑驗用罄而不存在，自不得宣告沒收，
      附此說明。
（二）次按毒品危害防制條例第十九條第一項關於沒收之規定，
      係採義務沒收主義。故凡犯同條例第四條至第九條、第十
      二條、第十三條或第十四條第一項、第二項之罪者，其供
      犯罪所用之物或因犯罪所得之財物，且屬犯人所有者，即
      應依該規定沒收（最高法院九十三年度臺上字第一三六０
      號、第一三六五號判決意旨參照）。本件用以黏貼、纏繞
      之透明膠帶一團，係毒品之外包裝用以固定、纏繞、捆紮
      毒品，防止其裸露、逸出或潮濕，便於攜帶及運輸，顯係
      供運輸毒品所用之物，且為綽號「老小」之共犯陳明智提
      供給甲○○、丁○○使用而屬陳明智所有，併依同條例第
      十九條第一項規定，予以宣告沒收。至於被告三人為警查
      獲後，自被告甲○○身上所起出之廠牌為ＬＧ牌行動電話
      一具（搭配門號為0000000000，不含其內之Ｓ
      ＩＭ卡，因行動電話門號之ＳＩＭ，係使用者向電信業者
      申請租用而僅取得其使用權，並非申請使用者所有），係
      被告甲○○所有，由被告丁○○身上起獲之ＶＩＴＯ牌行
      動電話一具（搭配門號為0000000000號，不含
      ＳＩＭ卡），為被告丁○○所有，另被告丙○○身上起獲
      之摩托羅拉牌行動電話一具（搭配門號00000000
      00，不含ＳＩＭ卡），係被告丙○○所有，且均為共犯
      乙○○、丙○○、甲○○相互間、被告丁○○與甲○○相
      互間，用以聯絡啟程赴柬埔寨運輸毒品事宜所用之物，而
      共犯乙○○、丙○○亦確於被告甲○○出發前往柬埔寨之
      當天清晨撥打甲○○所持用之行動電話與之聯絡乙節，業
      據被告甲○○、丙○○於原審審理中均供述甚詳（見原審
      九十五年十一月二日審理筆錄），並有被告甲○○持用之
      ＬＧ牌行動電話儲存之來電顯示翻拍照片四張附卷可稽，
      是上開行動電話分屬被告甲○○、丁○○、丙○○所有，
      且係供渠等犯本件之罪所用之物，應併予宣告沒收；又上
      開物品既經扣案，事理上自無全部或一部不能沒收之情形
      ，即毋庸依同條項之規定另諭知如全部或一部不能沒收時
      ，追徵其價額，應予敘明。至於扣案之三星牌行動電話（
      搭配門號為0000000000號）一具，雖亦屬被告
      丙○○所有，惟被告丙○○堅詞否認有使用上開行動電話
      供聯繫本件運輸毒品之用，是上開行動電話難認係供本件
      犯罪所用之物，爰不予宣告沒收。
（三）至於被告甲○○、黃証富雖於審理中自承運輸第一級毒品
      海洛因成功後可再分得十五萬元之報酬（見同上審理筆錄
      ），惟被告甲○○、黃証富尚未實際取得該等報酬，自無
      庸對之宣告沒收。至於共犯丙○○、乙○○、陳明智支付
      、提供予被告甲○○、交通及食宿生活費用，此屬其等進
      行本案運輸毒品犯罪之必要交通、食宿支出，已因被告等
      人消費使用而無價值，非屬被告三人因犯本罪所得之財物
      ，亦非直接供其等運輸毒品犯罪所用，依法不為沒收或追
      徵價額、以其財產抵償之諭知，均附此敘明。
伍、至於共犯即乙○○、陳明智所涉違反毒品危害防制條例相關
    罪責，應由檢察官另行依法偵辦，附此敘明。
陸、據上論斷，應依刑事訴訟法第369條第1項前段、第364 條、
    第299條第1項前段，毒品危害防制條例第4條第1項、第18條
    第1項前段、第19條第1項，懲治走私條例第2條第1項、第11
    條，刑法第11條前段、第2條第1項，第28條、第55條、第59
    條、罰金罰緩提高標準條例第一條前段，判決如主文。
本案經檢察官劉靜婉到庭執行職務。
中　　華　　民　　國　　96　　年　　3 　　月　　8 　　日
　　　　　　　　　刑事第七庭    審判長法　官  許錦印
　　　　　　　　　　　　　　　　　    法　官  蔡光治
　　　　　　　 　 　　　　　　　　　　法　官  許宗和
以上正本證明與原本無異。
如不服本判決，應於收受送達後十日內向本院提出上訴書狀，其
未敘述上訴之理由者並得於提起上訴後十日內向本院補提理由書
（均須按他造當事人之人數附繕本）。
                                      書記官  楊妙恩
中　　華　　民　　國　　96　　年　　3 　　月　　15　　日
附錄：本案論罪科刑法條全文
毒品危害防制條例第4條
製造、運輸、販賣第一級毒品者，處死刑或無期徒刑；處無期徒
刑者，得併科新臺幣一千萬元以下罰金。
製造、運輸、販賣第二級毒品者，處無期徒刑或七年以上有期徒
刑，得併科新臺幣七百萬元以下罰金。
製造、運輸、販賣第三級毒品者，處五年以上有期徒刑，得併科
新臺幣五百萬元以下罰金。
製造、運輸、販賣第四級毒品者，處三年以上十年以下有期徒刑
，得併科新臺幣三百萬元以下罰金。
製造、運輸、販賣專供製造或施用毒品之器具者，處一年以上七
年以下有期徒刑，得併科新臺幣一百萬元以下罰金。
前五項之未遂犯罰之。
